---
title: "Analiza izobraževanja v Sloveniji po regijah"
author: "Timotej Giacomelli"
date: "27 december 2018"
output:
  html_document: default
  pdf_document:
    includes:
      in_header: lib/styles.sty
    latex_engine: xelatex
---

```{r setup, echo=FALSE, results='hide', message=FALSE, warning=FALSE}
# Če želimo nastaviti pisave v PDF-ju, odkomentiramo
# in sledimo navodilom v programu.
#source("fontconfig.r", encoding="UTF-8")
# Uvoz vseh potrebnih knjižnic
source("lib/libraries.r", encoding="UTF-8")
```


```{r rstudio, echo=FALSE, results='asis', warning=FALSE }
# Izris povezave do RStudia na Binderju
source("lib/rstudio.r", encoding="UTF-8")
```

# Uvod

V svojem projektu bom analiziral vključenost ljudi v posamezni izobraževalni program v Sloveniji, od vrtcev pa vse do doktorskega študija. Podatke o številu ljudi, ki obiskujejo posamezni izobraževalni program sem dobil na spletni strani SURS-a.

V dobljenih tabelah imam podatke o številu ljudi, ki so vključeni v določeno vrsto izobraževanja, ki jih ločim po spolu, letu šolanja in regiji v kateri se šolajo. Prav tako sem pridobil podatke o diplomantih na 1000 ljudi v posameznih regijah. Podatke imam od leta 2007 naprej.

Analiziral bom kako BDP vpliva na vključenost otrok v predšolske programe ter kako sta povezana vključenost ljudi v terciarno šolanje ter število diplomantov glede na 1000 ljudi.

***

#Spletne povezane do tabel:

[Bruto domači proizvod na prebivalca](<https://pxweb.stat.si/pxweb/Dialog/varval.asp?ma=0309250S&ti=&path=../Database/Ekonomsko/03_nacionalni_racuni/30_03092_regionalni_rac/&lang=2>)

[Terciarno izobraževanje](<https://pxweb.stat.si/pxweb/Dialog/varval.asp?ma=0955072S&ti=&path=../Database/Dem_soc/09_izobrazevanje/08_terciarno_izobraz/01_09550_vpisani_splosno/&lang=2>)

[Srednješolsko šolanje](<https://pxweb.stat.si/pxweb/Dialog/varval.asp?ma=0953237S&ti=&path=../Database/Dem_soc/09_izobrazevanje/07_srednjesol_izobraz/01_09532_zac_sol_leta/&lang=2>)

[Osnovno šolanje](<https://pxweb.stat.si/pxweb/Dialog/varval.asp?ma=0952751S&ti=&path=../Database/Dem_soc/09_izobrazevanje/04_osnovnosol_izobraz/01_09527_zac_sol_leta/&lang=2>)

[Predšolska vzgoja](<https://pxweb.stat.si/pxweb/Dialog/varval.asp?ma=0952532S&ti=&path=../Database/Dem_soc/09_izobrazevanje/03_predsol_vzgoja/01_09525_otroci_vrtci/&lang=2>)

[Diplomanti](<https://pxweb.stat.si/pxweb/Dialog/varval.asp?ma=0955481S&ti=&path=../Database/Dem_soc/09_izobrazevanje/08_terciarno_izobraz/02_09554_diplomanti_splosno/&lang=2>)

[Prebivalstvo](<https://pxweb.stat.si/pxweb/Dialog/varval.asp?ma=0775370S&ti=&path=../Database/Dem_soc/07_trg_dela/90_arhivski_podatki/03_akt_preb_let_arhiv/&lang=2>)


***


#Grob opis podatkov v tabelah:

```{r uvoz, echo=FALSE, message=FALSE, warning=FALSE }
source("uvoz/uvoz_moje_datoteke.r", encoding="UTF-8")
```

1. TABELA: (Osnovne šole)
- 1.  Leto - spremenljivka: leto v katerem so bile opravljene meritve
- 2.  Osnovne šole - opis kaj merimo
- 3.  Regija - spremenljivka: regija v kateri so opravljali meritve
- 4.  Spol - spremenljivka: spol osebe
- 5.  Število - meritev: število oseb.

2. TABELA: (Diplomanti)
- 1.  Leto - spremenljivka: leto v katerem so bile opravljene meritve
- 2.  Regija - spremenljivka: regija v kateri so opravljali meritve
- 3.  Meritev - spremenljivka:
- 4.  Število - meritev: število oseb na 1000 prebivalcev.

3. TABELA: (Predšolska vzgoja)
- 1.  Leto - spremenljivka: leto v katerem so bile opravljene meritve
- 2.  Regija - spremenljivka: regija v kateri so opravljali meritve
- 3.  Spol - spremenljivka: spol osebe
- 4.  Število - meritev: število oseb.

4. TABELA: (Dijaki)
- 1.  Leto - spremenljivka: leto v katerem so bile opravljene meritve
- 2.  Regija - spremenljivka: regija v kateri so opravljali meritve
- 3.  Vsi dijaki - opis meritve
- 4.  Število - meritev: število oseb.


5. TABELA: (Terciarno izobraževanje)
- 1.  Leto - spremenljivka: leto v katerem so bile opravljene meritve
- 2.  Regija - spremenljivka:
- 3.  Vrsta izobraževanja - spremenljivka: program v katerega je posameznik vključen
- 4.  Spol - spremenljivka: spol osebe
- 5.  Število - meritev: število oseb.

6. TABELA: (Bruto proizvod na prebivalca)
- 1.  Leto - spremenljivka: leto v katerem so bile opravljene meritve
- 2.  Regija - spremenljivka: regija v kateri so opravljali meritve
- 3.  Na prebivalca - razlaga kaj merimo
- 4.  BDP - meritev: BDP per capita.

***

# Analiza in vizualizacija podatkov

```{r vizualizacija, echo=FALSE, message=FALSE, warning=FALSE, results='hide'}
source("vizualizacija/vizualizacija.r", encoding="UTF-8")
```


Na grafu je prikazano, kako se je spreminjal bruto domači proizvod na prebivalca v Sloveniji. Vidimo, kako se je BDP per capita od 2007 do 2008 povečal zaradi nepremičninskega balona, potem pa ostro padel leta 2009, ko je nastopila gospodarska kriza. Po krizi se je BDP zaradi dobre gospodarske rasti skoraj vsako leto povečeval.

```{r line, echo=FALSE, message=FALSE, fig.align='left'}

graf_bdp_slo

```

***

Za primerjavo sem naredil graf, ki prikazuje razmerje med celotnim prebivalstvom v regiji in otroci, ki so vključeni v predšolsko vzgojo. Vidimo, da se procent otrok skozi skoraj vsa leta povečju, k čemur pripomore rudi dvig BDP v Sloveniji, saj si lahko vedno več ljudi privošči, da v vrtec vpiše svoje otroke.

```{r bar, echo=FALSE, message=FALSE, fig.align='left'}

graf_otroci_indeks

```



***

Na grafih Slovenije, sem prikazal število diplomantov na 1000 ljudi v posamezni regiji. Lahko opazimo, da vedno več ljudi posamezno leto diplomira. To je  bilo še posebej izrazito leta 2016, ko so spremenili šolski sistem in je veliko ljudi moralo končati svojo študijsko smer. 

```{r zemljevid, echo=FALSE, fig.align='left'}

zemljevid.2007.diplomanti

zemljevid.2011.diplomanti

zemljevid.2016.diplomanti

```


***

Prikazal sem razmerje med ljudmi, ki so vključeni v terciarno šolanje in diplomanti na 1000 prebivalcev po regijah. Presenetljivo je, da se vedno manj ljudi odloči za terciarno šolanje, kljub temu pa je razmerje skozi leta zelo podobno, z izjemo leta 2016. Razloga, da se vedno manj ljudi odloča za terciarno šolanje, sta verjetno tudi manjšanje rodnosti v državi ter višanje BDP-ja, saj je ljudem omogočeno lagodnejše življenje in zaradi tega ne stremijo k višji izobrazbi.


```{r, echo=FALSE, fig.align='left'}


graf_indeks

```


***

Iz grafa razberemo, katere regije so si po številu dijakov in osnovnošolcev podobne.

```{r, echo=FALSE, fig.align='left'}

zemljevid_cluster

```



