---
title: "Analiza izobraževanja v Sloveniji po regijah"
author: "Timotej Giacomelli"
date: "27 december 2018"
output:
  html_document: default
  pdf_document:
    includes:
      in_header: lib/styles.sty
    latex_engine: xelatex
---

```{r setup, echo=FALSE, results='hide', message=FALSE, warning=FALSE}
# Če želimo nastaviti pisave v PDF-ju, odkomentiramo
# in sledimo navodilom v programu.
#source("fontconfig.r", encoding="UTF-8")
# Uvoz vseh potrebnih knjižnic
source("lib/libraries.r", encoding="UTF-8")
```


```{r rstudio, echo=FALSE, results='asis', warning=FALSE }
# Izris povezave do RStudia na Binderju
source("lib/rstudio.r", encoding="UTF-8")
```

# Izbira teme

V svojem projektu bom analiziral vključenost ljudi v posamezni izobraževalni program v Sloveniji, od vrtcev pa vse do doktorskega študija. Podatke o številu ljudi, ki obiskujejo posamezni izobraževalni program sem dobil na spletni strani SURS-a.

V dobljenih tabelah imam podatke o številu ljudi, ki so vključeni v določeno vrsto izobraževanja, ki jih ločim po spolu, letu šolanja in regiji v kateri se šolajo. Prav tako sem pridobil podatke o diplomantih na 1000 ljudi v posameznih regijah. Podatke imam od leta 2007 naprej.

Analiziral bom kako BDP vpliva na vključenost otrok v predšolske programe ter kako sta povezana vključenost ljudi v terciarno šolanje ter število diplomantov glede na 1000 ljudi.

***

#Spletne povezane do tabel:

<https://pxweb.stat.si/pxweb/Dialog/varval.asp?ma=0309250S&ti=&path=../Database/Ekonomsko/03_nacionalni_racuni/30_03092_regionalni_rac/&lang=2>

<https://pxweb.stat.si/pxweb/Dialog/varval.asp?ma=0955072S&ti=&path=../Database/Dem_soc/09_izobrazevanje/08_terciarno_izobraz/01_09550_vpisani_splosno/&lang=2>

<https://pxweb.stat.si/pxweb/Dialog/varval.asp?ma=0953237S&ti=&path=../Database/Dem_soc/09_izobrazevanje/07_srednjesol_izobraz/01_09532_zac_sol_leta/&lang=2>

<https://pxweb.stat.si/pxweb/Dialog/varval.asp?ma=0952751S&ti=&path=../Database/Dem_soc/09_izobrazevanje/04_osnovnosol_izobraz/01_09527_zac_sol_leta/&lang=2>

<https://pxweb.stat.si/pxweb/Dialog/varval.asp?ma=0952532S&ti=&path=../Database/Dem_soc/09_izobrazevanje/03_predsol_vzgoja/01_09525_otroci_vrtci/&lang=2>

<https://pxweb.stat.si/pxweb/Dialog/varval.asp?ma=0955481S&ti=&path=../Database/Dem_soc/09_izobrazevanje/08_terciarno_izobraz/02_09554_diplomanti_splosno/&lang=2>

<https://pxweb.stat.si/pxweb/Dialog/varval.asp?ma=0775370S&ti=&path=../Database/Dem_soc/07_trg_dela/90_arhivski_podatki/03_akt_preb_let_arhiv/&lang=2>


***


#Grob opis podatkov v tabelah:

```{r uvoz, echo=FALSE, message=FALSE, warning=FALSE }
source("uvoz/uvoz_moje_datoteke.r", encoding="UTF-8")
```

1. TABELA: (Osnovne šole)
- 1.  Leto - spremenljivka: leto v katerem so bile opravljene meritve
- 2.  Osnovne šole - opis kaj merimo
- 3.  Regija - spremenljivka: regija v kateri so opravljali meritve
- 4.  Spol - spremenljivka: spol osebe
- 5.  Število - meritev: število oseb.

2. TABELA: (Diplomanti)
- 1.  Leto - spremenljivka: leto v katerem so bile opravljene meritve
- 2.  Regija - spremenljivka: regija v kateri so opravljali meritve
- 3.  Meritev - spremenljivka:
- 4.  Število - meritev: število oseb na 1000 prebivalcev.

3. TABELA: (Predšolska vzgoja)
- 1.  Leto - spremenljivka: leto v katerem so bile opravljene meritve
- 2.  Regija - spremenljivka: regija v kateri so opravljali meritve
- 3.  Spol - spremenljivka: spol osebe
- 4.  Število - meritev: število oseb.

4. TABELA: (Dijaki)
- 1.  Leto - spremenljivka: leto v katerem so bile opravljene meritve
- 2.  Regija - spremenljivka: regija v kateri so opravljali meritve
- 3.  Vsi dijaki - opis meritve
- 4.  Število - meritev: število oseb.


5. TABELA: (Terciarno izobraževanje)
- 1.  Leto - spremenljivka: leto v katerem so bile opravljene meritve
- 2.  Regija - spremenljivka:
- 3.  Vrsta izobraževanja - spremenljivka: program v katerega je posameznik vključen
- 4.  Spol - spremenljivka: spol osebe
- 5.  Število - meritev: število oseb.

6. TABELA: (Bruto proizvod na prebivalca)
- 1.  Leto - spremenljivka: leto v katerem so bile opravljene meritve
- 2.  Regija - spremenljivka: regija v kateri so opravljali meritve
- 3.  Na prebivalca - razlaga kaj merimo
- 4.  BDP - meritev: BDP per capita.

***

# Analiza in vizualizacija podatkov

```{r vizualizacija, echo=FALSE, message=FALSE, warning=FALSE, results='hide'}
source("vizualizacija/vizualizacija.r", encoding="UTF-8")
```


Tukaj je prikazano, kako se je spreminjalo število ljudi vključenih v terciarno šolanje.

```{r line, echo=FALSE, message=FALSE, fig.align='left'}

graf_terciarno_solanje

```

***

Tukaj je prikaz spreminjanja števila diplomantov glede na 1000 ljudi čez leta.

```{r bar, echo=FALSE, message=FALSE, fig.align='left'}

graf_st_diplomantov

```


***

Zemljevid Slovenije po regijah.

```{r zemljevid, echo=FALSE, fig.align='left'}

graf_slovenija
```










